臺灣新竹地方法院交通法庭裁定　　　　 94年度交聲字第158號
移送機關　　交通部公路總局新竹區監理所新竹市監理站
異　議　人　甲○○
上列受處分人因違反道路交通管理處罰條例案件，對於交通部公
路總局新竹區監理所新竹市監理站所為之裁決處分（原裁決處分
案號：竹監新自字第裁五一─ＺＢＣ００一二九一號，原舉發案
號：公警局交字第ＺＢＣ００一二九一號），聲明異議，本院裁
定如左：
    主  文
原處分撤銷。
甲○○汽車行駛於高速公路，而不遵管制之規定，處罰鍰新台幣
參千伍百元，並記違規點數壹點。
    理  由
一、交通部公路總局新竹區監理所新竹市監理站（下稱新竹市監
    理站）裁決理由略以：異議人即受處分人於民國九十三年十
    月一日下午二時二十分許，駕駛其所有之車牌號碼Ｗ八─七
    八八五號自用一般小客車，在國道三號南下一二五點七公里
    處，超速行駛，為內政部警政署國道公路警察局掣單舉發無
    誤，因認異議人有違反道路交通管理處罰條例第三十三條第
    一項之規定，而予以裁決罰鍰新臺幣（下同）陸仟元。
二、本件異議人即受處分人聲明異議意旨略以：異議人於九十四
    年四月接獲裁決書，文中異議人因「逾期不繳納」而處以加
    倍的罰鍰，因異議人並未接到罰單與照片，有所疑慮而向監
    理單位提出申訴，並於同年四月二十日收到回函。異議人是
    一普通老百姓不懂何謂「公示送達」，只知道未收到罰單當
    然會逾期。異議人之住所因眷村改建而被遷移到公學新城，
    於遷移後立即至戶政事務所辦理戶籍登記，未收到此一罰單
    ，並非異議人之過錯，監理單位也未善盡查詢送達的責任，
    爰依法聲明異議等語。
三、查異議人於上開時、地駕駛上揭自用小客車，在時速限制一
    百一十公里路段，以時速一百二十三公里行駛，超速十三公
    里，此業據移送機關提出當場測速照片一張為證（參見附件
    二），復為異議人所不爭執，應堪信為事實。
四、按行政機關為行政行為時，除法律另有規定外，應依行政程
    序法規定為之；又對於當事人之送達，若應為送達之處所不
    明者，行政機關得依申請或為避免行政程序遲延，認為有必
    要時，得依職權命為公示送達，行政程序法第三條第一項、
    第七十八條第一項第一款、第二項分別定有明文。
    查本件異議人所有之車號Ｗ八─七八八五號自用小客車，車
    主（按即異議人）地址係登記在新竹市○○路○段一０八號
    ，此為內政部警政署國道公路警察局舉發違反道路交通管理
    事件通知單所載，應堪採信，而該局因異議人違規事實屬實
    ，遂掣單逕行舉發，其通知單即係向上開地址為送達，惟因
    異議人遷移不明無法送達，致改依公示送達之方式向該址再
    為送達，此有內政部警政署國道公路警察局第二警察隊九十
    三年十一月十九日公警二交字第０九三０００八七四一號公
    告所附之舉發違反道路交通管理事件通知單郵寄無法送達清
    冊暨公示已送達清冊、國內掛號函件回證各一份在卷可稽，
    應堪認定。
    惟異議人早於九十三年一月二十八日即搬離上址，遷入新竹
    市○○里○○○路六十五號十一樓之一，此有戶籍謄本一份
    在卷可稽，核與異議人異議狀所載陳述相符，亦堪採信，則
    異議人尚無「應為送達之處所不明」之情形甚明，況交通部
    公路總局新竹區監理所新竹市監理站在違反道路交通管理事
    件裁決書中，亦將受處分人之住址改列戶籍地即「新竹市○
    ○○路六十五號十一樓之一」，異議人方於九十四年三月三
    十一日因寄存建中郵局而接獲該裁決書。另據證人乙○○到
    院結證：目前公路警察局都是以監理站所載車籍地址為送達
    ，並沒有向戶籍地送達等語甚明（參見本院九十四年七月二
    十一日訊問筆錄），依此，則內政部警政署國道公路警察局
    僅依異議人原車籍登記之地址為送達，在異議人遷移他處未
    居住該地而無法送達時，即認定符合「應為送達之處所不明
    」之要件，並逕行依職權為公示送達，核與前開規定不符，
    尚有未洽，所為之公示送達自不生送達之效力。
五、本件異議人於上開時地違規既為事實，已如前所述，從而，
    原處分機關依道路交通管理處罰條例第三十三條第一項之規
    定，予以裁處，於法尚有所據。惟原裁決機關以異議人收受
    舉發違反道路交通管理事件通知單，逾期未自動繳罰款為由
    ，而裁處異議人最高額罰鍰新台幣六千元，即有未洽，應認
    為本件聲明異議人之異議為有理由，自應將原處分予以撤銷
    ，並另為裁定異議人如主文所示之處罰。
六、末按汽車各項異動，不依規定申報登記者，處汽車所有人新
    臺幣九百元以上一千八百元以下罰鍰，道路交通管理處罰條
    例第十六條第一項第一款定有明文，本件異議人住址已變更
    ，猶未依規定申報登記，致主管機關無法依址為送達，主管
    機關自可依上開規定予以適當之處罰，併此敘明。
七、據上論斷，應依道路交通管理處罰條例第三十三條第一項、
    第六十三條第一項第一款、道路交通案件處理辦法第二十條
    ，裁定如主文。
中　　華　　民　　國　　94　　年　　12 　月　　27 　日
                  刑事第五庭    法  官  陳健順
上列正本證明與原本無異。
如不服本裁定，應於裁定送達後5日內向本院提出抗告狀。
中　　華　　民　　國　　94　　年　　12 　月　　27 　日
                                書記官  馮玉玲
